【裁判字號】    97,裁,276
【裁判日期】    970110
【裁判案由】    營利事業所得稅
【裁判全文】
最  高  行  政  法  院  裁  定
                                     97年度裁字第00276號
上  訴  人  山鼎建設有限公司
代  表  人  甲○○○
被 上訴 人  財政部臺灣省北區國稅局
代  表  人  陳文宗
上列當事人間營利事業所得稅事件，上訴人對於中華民國96年5
月29日臺北高等行政法院95年度訴字第3866號判決，提起上訴，
本院裁定如下：
    主  文
上訴駁回。
上訴審訴訟費用由上訴人負擔。
    理  由
按對於高等行政法院判決之上訴，非以其違背法令為理由，不得
為之，行政訴訟法第242條定有明文。依同法第243條第1項規定
，判決不適用法規或適用不當者，為違背法令；而判決有同條第
2項所列各款情形之一者，為當然違背法令。是當事人對於高等
行政法院判決上訴，如依行政訴訟法第243條第1項規定，以高等
行政法院判決有不適用法規或適用不當為理由時，其上訴狀或理
由書應有具體之指摘，並揭示該法規之條項或其內容；若係成文
法以外之法則，應揭示該法則之旨趣；倘為司法院解釋或本院之
判例，則應揭示該判解之字號或其內容。如以行政訴訟法第243
條第2項所列各款情形為理由時，其上訴狀或理由書，應揭示合
於該條項各款之事實。上訴狀或理由書如未依此項方法表明者，
即難認為已對高等行政法院判決之違背法令有具體之指摘，其上
訴自難認為合法。本件上訴人對於高等行政法院判決上訴，係以
：土地出售所得非全為上訴人之所得，上訴人與地主謝金源合建
分屋，依實質課稅原則，該土地之出售所得應歸屬地主，不應納
入上訴人未分配盈餘課稅，另上訴人承建臺北市○○區○○路5
段82地號，係委託李正義與地主謝金源洽談，允諾取得半數土地
移轉後，即承包興建房屋事宜，完成後再過戶予上訴人，上述土
地出售所得亦為合約所定之48%，上訴人負擔之土地增值稅新台
幣39,763,044元，依合建契約書係屬合建條件之一，應無被上訴
人所核定土地交易所得93,316,153元，另攸關彌補以往年度虧損
有誤，應重新核算未分配盈餘等語，為其理由。惟查，原判決關
於上訴人係經營不動產投資興建及租售業，曾委託第三人李正義
與地主謝金源於85年7月19日簽訂合建分屋契約，約定由上訴人
出資，地主提供其所有位於臺北市○○區○○段5小段82地號土
地興建房屋，俟房屋興建完成後，上訴人與地主各分得一定比例
之房屋及土地，由上訴人將地主所分得之房屋登記為地主所有，
地主則將上訴人分得之土地移轉登記為上訴人所有，但因上開契
約係以李正義名義所簽訂，地主則先將土地登記為簽約人李正義
，嗣再移轉登記為上訴人所有，系爭合建分屋契約係由李正義代
表上訴人與地主簽訂，李正義僅協助上訴人履行契約，其出售土
地所得仍為上訴人所有，故土地增值稅不得減除；又本件業經上
訴人公司完成決算程序，並經股東會決議且實際彌補之累積虧損
僅有4,334,649元，其餘部分則未經上開程序決議，依行為時所
得稅法施行細則第48條之10第4項規定，自不能視為所得稅法第
66條之9第2項第2款所稱彌補以往年度之虧損。本件縱認有原告
所稱之其餘虧損，亦僅能在以後年度作會計更正，不得再追溯到
當年度；被上訴人初查參酌上訴人於裁罰處分核定前，以書面承
認違章事實，並表明願意繳清稅款及罰鍰，乃以其漏報未分配盈
餘93,316,153元，按所漏稅額9,331,615元處0.4倍罰鍰3,732,60
0元，經核並無不合之事實，以及上訴人所主張系爭89年未分配
盈餘實際彌補其以往年度累積虧損之數額為13,342,963元（88年
－12,970,057元、87年－18,595,358元），依所得稅法施行細則
第48條之10第4項規定應予減除；又本件依契約書約定，由上訴
人所支付之土地增值稅39,763,044元，亦應准予扣除；本件裁罰
逾越法定裁量範圍、裁量濫用、裁量怠惰云云，如何不足採等事
項均詳予以論述，是原判決所適用之法規與該案應適用之現行法
規並無違背，與解釋判例，亦無牴觸，並無所謂原判決有違背法
令之情形；核上訴人所陳上述理由，無非係就原審取捨證據、認
定事實之職權行使，指摘其為不當，並就原審已論斷者，泛言未
論斷，或就原審所為論斷，泛言其論斷矛盾，而未具體說明其有
何不適用法規或適用法規不當之情形，並揭示該法規之條項或其
內容，及合於行政訴訟法第243條第2項所列各款之事實，難認對
該判決之如何違背法令已有具體之指摘。依首揭說明，應認其上
訴為不合法。
據上論結，本件上訴為不合法，依行政訴訟法第249條第1項前段
、第104條、民事訴訟法第95條、第78條，裁定如主文。
中    華    民    國    97    年    1     月    10    日
                    最高行政法院第五庭
                        審判長法官  劉  鑫  楨
                              法官  侯  東  昇
                              法官  林  樹  埔
                              法官  劉  介  中
                              法官  戴  見  草
以  上  正  本  證  明  與  原  本  無  異
中    華    民    國    97    年    1     月    11    日
                              書記官  吳  玫  瑩


司法院資訊處製作；財團法人民間司法改革基金會備份。
